【裁判字號】    89,上訴,2423
【裁判日期】    900104
【裁判案由】    廢棄物清理法
【裁判全文】
臺灣高等法院臺中分院刑事判決                  八十九年度上訴字第二四二三號
      上  訴  人  臺灣苗栗地方法院檢察署檢察官
      被      告  甲○○
右上訴人因廢棄物清理法案件，不服臺灣苗栗地方法院八十九年度訴字第三三四號中
華民國八十九年十月二十三日第一審判決（起訴案號：臺灣苗栗地方法院檢察署八十
九年度偵字第一九九八號），提起上訴，本院判決如左：
      主  文
原判決撤銷。
甲○○未依廢棄物清理法第二十條規定領有廢棄物清除、處理許可證或核備文件，從
事廢棄物清理，處有期徒刑陸月，如易科罰金，以參佰元折算壹日。
      事  實
一、甲○○曾於民國八十七年七月五日因妨害公務罪，經法院判處有期徒刑六月，緩
    刑二年確定。猶不知悔改，明知其未依法向主管機關申領廢棄物清除、處理之許
    可證或核備文件，仍於民國八十九年五月十七日，駕駛車號ＮＦ－九一一號曳引
    車，自桃園交流道附近，以每台車新台幣五千元之代價，幫陳永全載運陶瓷、紙
    箱、塑膠袋等一般建築廢棄物，欲載運至三義交流道附近，傾倒於某不詳地點之
    土地，以清除其所載運之廢棄物，嗣於同日下午三時十分許，其載運上開廢棄物
    行經苗栗縣頭份鎮○○里○○路中港溪橋時為警查獲。
二、案經苗栗縣頭份鎮公所移送台灣苗栗地方法院檢察署檢察官偵查起訴。
      理  由
一、訊據被告甲○○（以下簡稱被告）固坦承於前開時地載運廢棄物之事實，惟矢口
    否認有何清理廢棄物之犯行，辯稱：(1)伊並非專門載運處理廢棄物的，所載運之
    物是陶瓷等有用之物，係臨時受陳永全之僱請欲往苗栗縣三義鄉砂石廠將陶瓷搗
    碎製作級配用；車上之物縱或夾雜少數之紙箱、數個不詳人士吃早餐所丟之塑膠
    袋等，亦係為他人所丟棄之雜物，而以大型工具「夾子車」將陶瓷自地面夾起時
    ，難免摻雜其中，司機為工作方便而未予以撥開分離，伊無載運廢棄物之故意；
    (2)伊僅係「運輸」該物而已，並不具有貯存、清除、處理廢棄物之故意，應無廢
    棄物清理法之適用云云。
二、經查，右揭被告載運廢棄物之事實，業據被告於偵查中自承：「是在當天有一名
    不詳姓名的男子問我要不要載一車是五千元，：：：他叫我載到三義交流道就有
    人會帶我去倒」等語，復有苗栗縣頭份鄉公所清潔隊環境工程保護工作紀錄表附
    於偵卷（見偵卷第三頁）、苗栗縣頭份鎮公所稽查組開單之違反廢棄物清理法案
    件通知單、違反廢棄物清理法案件告發單各一份及照片二幀附卷可稽，堪認屬實
    。證人即當日僱請被告載運之地主陳永全於原審審理中證稱：「伊與甲○○不認
    識，是在桃園南崁附近馬路旁碰到甲○○臨時請他載運，一車五千元，伊未開設
    陶瓷工廠，所載之物係馬桶糞坑、水泥袋、磚塊爛掉及別人亂丟塑膠袋。」，又
    證稱：「（請甲○○幫你載去何處傾倒？）不知道」，顯見被告幫忙載運之物並
    非屬於要作級配所用之物，故被告所辯係受陳永全所託欲載往苗栗砂石廠搗碎作
    級配用之用等情，顯係事後卸責之詞，不足採信。
三、次按廢棄物清理法第二條之規定：「廢棄物」可分為「一般廢棄物」及「事業廢
    棄物」二種，本件被告所載運之物品，依卷內照片所示，除陶瓷、紙箱、塑膠袋
    等物之外，尚有黃色塑膠帶、塑膠筒等其他多項雜物，縱本件陶瓷廢棄物之來源
    並非陶瓷公司或工程施工所產生，而不構成事業廢棄物，然觀其內容，一般人亦
    均可看出此屬於一般廢棄物無疑，被告亦於原審中供明其遭苗栗縣頭份鎮公所稽
    查組所開立之罰單，因所載非事業廢棄物，故罰款由十五萬元改為六萬元（見原
    審卷第十六頁），亦徵其所載者為「一般廢棄物」；且被告亦陳明只有陶瓷能製
    作級配，紙箱、塑膠袋不能製作級配（見本院卷第二十二頁），則被告所載運之
    物不僅只有陶瓷，亦為一般人均可明見，是其所載之物亦無法作為級配之用甚明
    ，被告辯稱其無廢棄物之認識，而未有載運廢棄物之故意，焉能置信，所辯顯違
    常情，自不足採信。
四、末查：被告「載運」廢棄物之行為，依事業廢棄物貯存清除處理方法及設施標準
    第二條第二款規定，係屬「清除」廢棄物之行為；又廢棄物清理法第二十條明定
    「公民營廢棄物清除、處理機構經營廢棄物之貯存、清除或處理業務，應列明專
    業技術人員與貯存清除、處理之工具、方法、設備及場所，向地方主管機關申請
    核發許可證」，此規定係規範公民營機構欲經營廢棄物之貯存、清除或處理業務
    時，應依法向地方主管機關申請核發許可證，所指依同法第二十條規定領有許可
    證或核備文件，為阻違法之事由，非謂該款僅處罰公民營業者，以期有效清除
    、處理廢理物，確保環境衛生，苟任何自然人或法人欲經營廢棄物之貯存、清除
    或處理業務時，自應依該規定，以公民營機構之經營型態向地方主管機關申請核
    發許可證，換言之，廢棄物清理法第二十條係明定經營廢棄物之貯存、清除或處
    理業務之要件，一須公民營機構始得為之，二須向地方主管機關申請核發許可證
    。苟任何自然人或法人未以公民營機構之經營型態向地方主管機關申請核發許可
    證，即擅自從事廢棄物之貯存、清除或處理等行為，自應依同法第二十二條第二
    項第四款規定處罰之（最高法院八十九年台上訴第四八一四號判決參照之）。故
    本件被告雖係個人，亦為本條規範之對象甚明。綜上所述，本件事證明確，被告
    犯行堪以認定。
五、核被告所為係違反廢棄物清理法第二十條之規定，自應依廢棄物清理法第二十二
    條第二項第四款規定處斷。又本件被告僅有一次犯行，且所得利益僅五千元，倘
    科以法定最低度之刑，猶嫌過重，衡其犯罪情狀，如科以一年以上有期徒刑在客
    觀上足以引起一般同情，爰依刑法第五十九條予減輕其刑。原審未予詳查，就被
    告諭知無罪之判決，尚有未洽。檢察官上訴意旨據以指摘原判決不當，為有理由
    ，應予本院將原判決撤銷改判。爰審酌被告之品行、犯罪動機、手段、次數僅有
    一次、所生危害尚非鉅大及其犯後態度等一切情狀，量處被告有期徒刑六月。末
    按中華民國九十年一月四日修正，同年月十日經總統公布施行之刑法第四十一條
    第一項規定：「犯最重本刑為五年以下有期徒刑以下之刑之罪，而受六個月以下
    有期徒刑或拘役之宣告，因身體、教育、職業、家庭之關係或其他正當事由，執
    行顯有困難者，得以一元以上三元以下折算一日，易科罰金。」被告於行為後，
    其適用法律已有變更，比較該條文修正前後之規定，以新法有利於被告，依刑法
    第二條第一項前段規定，適用裁判時之法律即修正後之刑法第四十一條之規定，
    故並依刑法第二條第一項前段、修正後刑法第四十一條第一項諭知易科罰金之折
    算標準。
據上論結，應依刑事訴訟法第三百六十九條第一項前段、第三百六十四條、第二百九
十九條第一項前段，廢棄物清理法第二十二條第二項第四款，刑法第二條第一項前段
、第十一條前段、修正後第四十一條、第五十九條，罰金罰鍰提高標準條例第二條，
判決如主文。
本案經檢察官乙○○到庭執行職務。
中      華      民      國    九十      年      一      月      三十    日
                              臺灣高等法院臺中分院刑事第一庭
                                    審判長法  官  陳  紀  綱
                                          法  官  陳  登  源
                                          法  官  蕭  錦  鍾
右正本證明與原本無異。
如不服本判決應於收受送達後十日內向本院提出上訴書狀，其未敘述上訴之理由者並
得於提起上訴後十日內向本院補提理由書（均須按他造當事人之人數附繕本）。
                                          書記官  蘇  昭  文
中      華      民      國    九十      年      一      月      三十    日
附錄法條：
廢棄物清理法第二十二條第二項第四款：
二、有左列情形之一者，處一年以上五年以下有期徒刑，得併科一百萬元以下罰金：
    未依第二十條規定領有廢棄物清除、處理許可證或核備文件，從事廢棄物貯存
      、清除、處理，或未依廢棄物清除、處理許可證或核備文件內容貯存、清除、
      處理廢棄物者。
                                                                        Ｃ


司法院資訊處製作；財團法人民間司法改革基金會備份。
